臺灣基隆地方法院交通事件裁定　　　　 96年度交聲字第169號
移送機關　　交通部公路總局臺北區監理所基隆監理站
異　議　人
即受處分人　乙○○
上列受處分人因違反道路交通管理處罰條例案件，對於交通部公
路總局臺北區監理所基隆監理站96年5月31日所為之處分（原處
分：基監字第裁42─RB0000000號），聲明異議，本院裁定如下
：
    主  文
異議駁回。
    理  由
一、原處分意旨略以：基隆市警察局第四分局中華路派出所交通
    分隊（下稱舉發單位）執勤員警甲○○於民國（下同）96年
    5月9日下午 6時20分許，在基隆市○○○路29號碼頭前處，
    查獲受處分人即異議人（下稱異議人）乙○○駕駛邱坤德所
    有之車牌號碼3006─PG號自用小貨車，因「闖紅燈」（復興
    隧道左轉光華路），為執行勤務之員警甲○○發覺後，當場
    攔停稽查取締，並以異議人有違反道路交通管理處罰條例第
    53 條第1項規定之行為，掣發96年5月9日基隆市警察局基警
    交字第 RB0000000號舉發違反道路交通管理事件通知單予以
    舉發，經異議人拒絕簽名但當場收受。嗣異議人於應到案日
    期前到案陳述意見，經交通部公路總局臺北區監理所基隆監
    理站（下稱原處分機關）函請舉發單位調查結果，仍認異議
    人有上開違規行為，原處分機關乃依前揭道路交通管理處罰
    條例第53條第1項、第63條第1項第3款（原裁決書漏引「第
    63 條第1項第3款」）之規定，裁處異議人罰鍰新臺幣（下
    同）2,700元，並記違規點數3點，於法並無不合等語。
二、聲明異議意旨略以：伊於96年5月9日下午 6時駕駛3006─PG
    自小貨車，行駛於住家下面光華路口，後方 1名警員鳴警報
    器，示意伊停車，說伊剛剛在復興隧道往光華路方向時闖紅
    燈，要伊出示證件，伊說伊沒闖紅燈，但他卻說剛才有位騎
    士卻停那等紅燈，伊卻沒停，可是當時明明綠燈。他拿了伊
    的證件就開紅單，伊覺莫名其妙被開 1張罰單，也問他是否
    有相關採證照片，也很生氣跟他說那為何不當場攔截伊，當
    時車上也還有伊弟，但警員不理會，只說一切去監理站講，
    伊真的很生氣，如果要舉發伊，請給伊相關採證照片，警員
    都不會判斷錯誤嗎？伊很不服氣，請給伊1個公道云云。
三、按車輛面對圓形紅燈表示禁止通行，不得超越停止線或進入
    路口，道路交通標誌標線號誌設置規則第 206條第5款第1目
    定有明文。且汽車行駛至交岔路口，其行進、轉彎，應遵守
    燈光號誌或交通指揮人員之指揮，遇有交通指揮人員指揮與
    燈光號誌並用時，以交通指揮人員之指揮為準，道路交通安
    全規則第102條第1項第 1款亦明定之。故汽車駕駛人，行經
    有燈光號誌管制之交岔路口闖紅燈者，處新臺幣（下同）
    1,800元以上5,400元以下罰鍰，並記違規點數 3點，道路交
    通管理處罰條例（下稱同條例）第53條第1項、第63條第1項
    第3款揭諸甚明。
四、經查：
  (一)本件異議人乙○○駕駛邱坤德所有之車牌號碼3006─PG號自
    用小貨車，於96年5月9日下午 6時20分許，在基隆市○○○
    路29號碼頭前之設有燈光號誌管制之交岔路口時，為基隆市
    警察局第四分局中華路派出所執勤員警甲○○發覺異議人闖
    越該設有燈光號誌管制之交岔路口，故而予以填單舉發，此
    有96年5月9日基隆市警察局基警交字第 RB0000000號舉發違
    反道路交通管理事件通知單、基隆市警察局第四分局96年5
    月29日基警四分五字第0960405275號函影本各1件附卷可稽
    。
  (二)按異議人於聲明異議狀中雖辯稱後方 1名警員鳴警報器，示
    意伊停車，說伊剛剛在復興隧道往光華路方向時闖紅燈，要
    伊出示證件，伊說伊沒闖紅燈，但他卻說剛才有位騎士卻停
    那等紅燈，伊卻沒停，可是當時明明綠燈云云。惟異議人駕
    駛上開自用小貨車於上開時、地，在交通號誌已轉紅燈狀態
    下仍闖越紅燈左轉光華路之情，已據證人即舉發本件違規之
    警員甲○○於本院96年 6月23日訊問時到庭具結證述明確，
    其證稱：「（問：本件是否由你舉發？）是的」、「當天我
    是騎機車巡邏，我騎在中山四路，剛從復興隧道出來，對面
    是西29號隧道，當時異議人駕駛自小貨車在我後面，從左側
    超車，我從隧道出來時，前方路口就已經是紅燈，我就慢慢
    騎，騎到路口，我尚未到路口時，異議人就從我左後方超車
    過去，往光華路方向行駛，我看到他闖紅燈後，我就騎車追
    過去，追到光華路上舊的港務局外港分駐所前，我就鳴放警
    報器，要異議人停車，但異議人仍繼續行駛沒有停車，約再
    行駛50至 100公尺我把他攔下來，告知他闖紅燈，要他出示
    證件，他一開始不願意出示證件，我說那就把你帶回派出所
    去調查，他才把證件拿出來，現場他否認闖紅燈，他說他都
    開了一小段距離，才攔下來，要攔也要在闖紅燈當下攔，我
    說我是因為追他，才開了一段距離才把你攔下來開單，不是
    闖紅燈當時不攔」等語，並於庭呈現場照片 2幀以佐其上開
    證詞。是異議人雖以前詞置辯，然查：本院於前揭期日調查
    時，證人已就異議人違規情狀、違規時燈光號誌變換之態樣
    、舉發經過等情節陳述具體明確，異議人前開所辯，實不足
    採。
  (三)次按，衡諸證人甲○○警員於當時既在執行交通警察勤務，
    ，經目視異議人有上揭違規行為，始掣發舉發通知單舉發異
    議人。再證人甲○○為依法執行勤務之員警，與異議人毫無
    怨懟，衡情當無自陷偽證罪而構詞誣賴異議人之理，復查無
    積極證據足以證明證人上開證述係屬虛偽，且交通警察製單
    舉發違反道路交通管理處罰條例所列之違規事實，本質上為
    行政處分，係公務員基於職務上之權力，依法就特定之具體
    事件所為之具公法上效果之單方面行政行為，基於公務員為
    公法上行為具有公信力之原則，該行政行為當可被推定為真
    正，其據以依法處分之事實認定亦為正確無誤。本此公信原
    則，乃立法者賦予行政機關制定違反道路交通事件統一裁罰
    標準及處理細則，使執勤警員得當機處分以達其維護交通秩
    序、安全之行政目的。若謂公務員一切行政行為均需預留證
    據以證其實，則國家行政勢必窒礙難行，據此，刑事訴訟法
    就犯罪證據有關之規定中，與屬行政秩序罰之交通違規裁罰
    本質不合之部分，自不在準用之列。是本件異議人既未就其
    所主張執勤員警之舉發有誤乙節提出相關證據以供調查，且
    本院亦查無任何證據足資證明執勤員警有捏造事實違法取締
    之情事存在，則執勤警員本其維護交通秩序、安全職責所為
    之舉發，自應受到合法、正確之推定。
  (四)再按警方取締交通違規事件，其以照相等科學儀器方式取證
    者，固足為違規之證明，惟警員當場舉發者，舉發之員警本
    身之目睹、耳聞，亦為違規人違規之證明，非必所有之違規
    事件，均需有照相等採證相關資料方足為違規之證據。況警
    察執行勤務，事項繁瑣，且違規情形一過即逝，並非長期存
    在，何能要求警察隨身必備有照相機等科學儀器取證？是本
    件縱無舉發採認照片為佐證，然異議人之違規行為既經證人
    甲○○具結證述明確，且其所述內容並無何矛盾或違背經驗
    法則之處，自得為本院判斷之依據。
五、綜上所述，異議人之上開違規行為既經證明，而其又未提出
    對其有利之相關證據供法院調查，則其泛以前詞置辯，自不
    足採。是本件異議人所有上揭自用小貨車之違規事實明確，
    原處分機關據以援引上開規定，裁處罰鍰 2,700元，並記違
    規點數 3點，核無違誤或不當，本件異議為無理由，應予駁
    回。
據上論斷，應依道路交通案件處理辦法第19條，裁定如主文。
中　　華　　民　　國　　96　　年　　7　　月　　30　　日
                  交通法庭法    官  齊  潔
以上正本證明與原本無異。
對於本件裁定如有不服，應於送達後5日內，向本院提出抗告書
狀，敘述抗告之理由，抗告於臺灣高等法院。
中　　華　　民　　國　　96　　年　　7　　月　　30　　日
                          書 記 官  潘端典
